臺灣板橋地方法院刑事判決　　　　　　　　　　　　九十二年度交訴字第一六四號
　　公　訴　人　臺灣板橋地方法院檢察署檢察官
　　被　　　告　丙○○
　　選任辯護人　張麗真律師
右列被告因公共危險等案件，經檢察官提起公訴（九十二年度偵字第二０九九號），
本院判決如左：
    主  文
丙○○駕駛動力交通工具肇事，致人受傷而逃逸，處有期徒刑捌月，緩刑貳年。
被訴過失傷害部分公訴不受理。
    事  實
一、丙○○於民國九十一年八月十三日中午十二時四十分許，騎乘車牌號碼ＬＭ六─
    ０一五號重型機車附載甲○○，沿臺北縣板橋市○○路○段南往北方向行駛，行
    經板橋市○○路○段「遠東愛買」出口處時，本應注意車前狀況及隨時採取必要
    之安全措施，以防止危險之發生；而依當時日間天氣晴朗，路面乾燥、無缺陷之
    路況，並無不能注意之情事，竟疏未注意車前狀況，貿然行駛，致其所騎機車車
    頭撞擊同向前方自四川路路旁騎出，由乙○○所騎乘腳踏車後輪左側，乙○○因
    而人車倒地，受有右脛骨平台骨折、右肩部挫傷、旋轉肌破裂及身體多處擦傷等
    傷害（過失傷害部分業經乙○○具狀撤回告訴，詳後述）。詎丙○○以趕赴工作
    面試為由，未將傷者送醫治療，旋即騎乘機車離去，因乙○○當場記下劉權峰所
    騎機車車牌號碼後，經乙○○女婿邱元宗報警查詢車籍資料後，始循線查獲。
二、案經被害人乙○○訴由臺北縣政府警察局板橋分局報請臺灣板橋地方法院檢察署
    檢察官偵查起訴。
    理  由
壹、有罪部分：
一、訊據被告劉權峰固坦承於右揭時、地，駕車肇事致被害人乙○○受傷之事實不諱
    ，但矢口否認被訴肇事逃逸之犯行，辯稱：車禍後伊有問被害人，但他都沒有回
    答，伊認為被害人沒有事，不需要協助，且當時被害人有抄下機車車牌號碼，並
    沒有提出要求，伊向被害人說有問題可以找伊，即自行離開；在伊看來，這只是
    一件小車禍而已，沒有什麼好逃避責任，伊不曉得這樣就是構成肇事逃逸，故伊
    沒有肇事逃逸之犯意云云。惟查：
    （一）按鑑定人應於鑑定前具結，刑事訴訟法第二百零二條定有明文。又法院或
          檢察官得囑託醫院、學校或其他相當之機關、團體為鑑定或審查他人之鑑
          定，並準用第二百零三條至第百零六條之一之規定，其須以言詞報告或說
          明時，得命實施鑑定或審查之人為之；第二百零二條之規定於前項由實施
          鑑定或審查之人為言詞報告或說明知情形準用之，同法第二百零八條亦有
          明文。是法院或檢察官囑託機關、團體為鑑定，如未命實施鑑定或審查之
          人為言詞報告或說明時，並無庸於鑑定前具結，本案經檢察官囑託臺灣省
          臺北縣區車輛行車事故鑑定委員會所為之鑑定意見，依上開說明，該鑑定
          團體自無於鑑定前具結之必要。另被告以外之人於審判外之言詞或書面陳
          述，除法律有規定者外，不得作為證據，同法第一百五十九條第一項定有
          明文，參酌該條立法理由說明，本條所謂「法律有規定者」，包含第二百
          零六條規定；而前開臺北縣區車輛行車事故鑑定委員會鑑定意見書，係檢
          察官所委託鑑定，為刑事訴訟法第二百零六條所稱之鑑定報告，依上開規
          定，自有證據能力。是被告辯護人以鑑定人未經具結，且係傳聞證據，認
          該鑑定通知書無證據能力乙節，容有誤會。再者，被告於審理中就本案其
          餘各項證據方法之證據能力，陳明「沒有意見」，並就被害人於警詢時之
          陳述，明示同意作為證據，本院審酌該言詞陳述作成時之情況，認為適當
          ，依刑事訴訟法第一百五十九條之五第一項規定，自有證據能力，合先敘
　　　　　明。
    （二）右揭事實，業據被害人乙○○於警詢時及偵查中指述綦詳，核與目擊本案
          之證人甲○○在本院審理中結證稱：「（撞到後告訴人有同意被告離開現
          場嗎？）我不清楚；（被告是否有報警？）沒有；（當初離開現場的原因
          是因為被告說要去面試嗎？）被告跟告訴人這樣說；（被告有無留年籍資
          料或抄車號給告訴人？）都沒有；（告訴人隔了多久站起來或是沒有站起
          來？）他有站起來，至於時間多久我不清楚˙˙˙（既然有骨折情形如何
          可以站起來？）應該是站不起來」等語相符，並有道路交通事故現場圖、
          道路交通事故調查報告表、臺北縣政府警察局交通警察隊板橋分隊受理交
          通事故案件是否自首調查表、道路交通事故補充資料表各一紙，現場及車
          損照片共十二張在卷可稽；而被害人與被告發生車禍，受有右脛骨平台骨
　        折、右肩部挫傷、旋轉肌破裂及身體多處擦傷之傷害，亦有西園醫院出具
　        之診斷證明書一紙在卷可證。是被告坦承有於右揭時、地騎乘機車自後撞
　        擊被害人所騎腳踏車肇事，致被害人受傷之自白，核與事實相符，堪予採
　        信。
    （三）被告於準備程序中供承：伊確實有撞到被害人，伊承認有過失，因為有撞
          到被害人，車禍是因告訴人穿越馬路的速度太快，我來不及注意等語（見
          九十三年一月二十八日準備程序筆錄）；被告於審理中亦自承：伊認為只
          要有擦撞到雙方都有責任，伊撞到被害人就有責任，伊不是故意撞被害人
          ，伊撞到被害人就有過失等語。是以被告於準備程序、審理中均坦承其對
          於本件事故之發生應負過失責任；參以證人甲○○於審理中證稱：車禍前
          被告與伊注意的方向不一樣，伊在距離被害人約十幾公尺的地方看到被害
          人，且被害人在車禍前是騎腳踏車行進中，速度很慢等情。茲車禍前坐在
          被告機車後座之證人甲○○既能在距離約十幾公尺處發現被害人身影，按
          理被告於車禍前亦能在前方看見被害人，而被告於審理中供承伊撞到被害
          人時，才知道被害人橫在前面等語，俱徵被告於車禍前未注意車前狀況及
          隨時採取必要之安全措施，以防止危險之發生，貿然騎車前進，因而肇事
          致被害人受傷，被告對於本件車禍之發生有過失甚明。對此，臺灣省臺北
          縣區車輛行車事故鑑定委員會鑑定意見亦認被告騎乘重型機車未注意車前
          狀況追撞前車為肇事原因，有該鑑定委員會九十二年五月二日北鑑字第九
          二０三０六號鑑定意見書在卷可稽，足供參考。是被告辯護人為被告辯護
          稱：被告認為本件車禍不是被告的過錯，而是被害人的錯等語，與被告明
          確坦承應負過失責任之情節相悖，所辯並非足採。
    （四）再者，被害人乙○○於警詢中指稱：車禍時伊摔倒在地上，當時被告停下
          來問伊的傷勢，伊要被告載伊去醫院看診，被告說要去找工作，就騎車走
          了，被告騎走時伊就抄下車牌號碼等語；被害人於偵查中亦指稱：被告撞
          到伊後，並未問我傷勢如何，伊要求被告送醫院看傷勢，但被告表示沒空
          ，騎車就走，有未留下車號、姓名，伊即趕快記下車號等語；且證人王清
          柏於審理中明確證稱：被害人車禍後走起路不太舒服的樣子等語，另被告
          於警詢時亦自承被害人於車禍時向伊表示腳有點疼痛等語。益徵本件車禍
          後被害人當場確實受有上開傷害，被告辯稱伊認為被害人沒有事，不需要
          協助云云，與常情不符，不足採信。至於車禍後被害人雖主動抄下被告所
          騎乘機車之車牌號碼，然車牌號碼係交通主管機關或警察機關，為管理或
          舉發違規車輛而設置，原則上僅上開機關承辦人員必要時可依職權，經由
          車牌號碼查悉車主之姓名、年籍及住所等資料，一般人民單憑車號並無法
          得知車主之姓名或聯絡住址，更何況本案被害人於車禍後倒地受傷，自行
          抄下被告機車車牌號碼，當時被告並未主動告知車號、其個人姓名、聯絡
          電話或地址，被害人實難藉由車號以尋求被告之即時救護。是以被告肇事
          致被害人受傷後，僅在現場短暫停留，並與被害人一同扶起腳踏車而已，
          其未報警或將被害人送醫治療，即以趕赴工作面試為由，未經被害人同意
          逕行離去，被告有肇事逃逸之犯意甚明。
    （五）按汽（機）車駕駛人駕駛汽機車肇事致人受傷或死亡，應即採取救護或其
          他必要之措施，並向警察機關報告不得駛離，違者吊扣其駕照三個月至六
          個月，逃逸者吊銷其駕駛執照，道路交通管理處罰條例第六十二條第一項
          定有明文。又按刑法第一百八十五條之四之肇事逃逸罪，以駕駛動力交通
          工具肇事，有致人死傷而逃逸之事實，為其構成要件，不以行為人明知被
          害人有死傷情形為必要，亦不以被害人為無自救能力人為必要，且行為人
          之肇事有否過失，則非所問（最高法院九十一年臺上字第一三七號、九十
          年臺上字第六七八六號、九十一年度臺上字第三七六六號判決要旨判決意
          旨參照）。是刑法第一百八十五條之四之立法意旨，係為維護交通安全，
          加強救護，減少被害人之死傷，促使駕駛人於肇事後，能對被害人即時救
          護，蓋以道路交通事故之發生，常非於己之鄰親家里，時有告救不能情事
          ，乃科以肇事者須採取救護或其他必要措施，以防因就醫延誤致生無謂傷
          亡，此亦為道路交通管理處罰條例第六十二條第一項所明定汽車駕駛人之
          法定義務。本案被告騎乘重型機車肇事致被害人乙○○受傷，被告對於本
          件車禍之發生有過失，俱如前述，則被告更應於車禍肇事致人受傷後，對
          被害人為即時救護或依前開規定報請警方處理，並停留現場等候調查，惟
          竟逕行離去，顯然違反前開規定，自難辭肇事後駕車逃逸刑責。被告選任
          辯護人為被告辯護稱：本案車禍後被告受傷比被害人嚴重，被告都不予追
          究，被害人還有什麼好埋怨，被告不認為離開事肇事逃逸，所以被告應無
          肇事逃逸的意思等語，明顯誤解刑法第一百八十五條之四之立法意旨，殊
          非足取。
    綜上所述，被告所辯顯屬事後卸責之詞，不足採信。本案事證明確，被告肇事逃
    逸犯行洵堪認定，應依法論科。
二、核被告所為，係犯刑法第一百八十五條之四駕駛動力交通工具肇事致人受傷而逃
    逸罪。爰審酌被告前無犯罪科刑紀錄（有臺灣高等法院被告全國前案紀錄表可稽
    ），素行尚稱良好，其騎乘機車行駛於市區道路上，未注意車前狀況以致肇事，
    造成被害人乙○○受有前開傷害，且肇事後僅短暫停留後逕自逃逸離去，非但使
    被害人蒙受身體傷害及損失，亦危及一般道路用路人之安全。此外，並參酌其犯
    罪後始終否認肇事逃逸犯行之態度，已與被害人達成和解（有刑事撤回告訴狀可
    稽），賠償損害，被害人表明不加以追究等一切情狀，量處如主文所示之刑，以
    資懲儆。末查被告前未曾受有期徒刑以上刑之宣告，有前開臺灣高等法院被告全
    國前案紀錄表可按，因肇事逃逸而犯罪，且已與被害人達成民事和解賠償損害，
    雖否認犯行，然經此起訴審判，及本院教示後，當知所警惕，並能明確瞭解刑法
    第一百八十五條之四之立法意旨，信無再犯之虞，本院認所宣告之刑以暫不執行
    為適當，併宣告緩刑如主文，以啟自新。
貳、不受理部分：
一、公訴意旨略謂：被告丙○○於九十一年八月十三日中午十二時四十分許，騎乘車
    牌號碼ＬＭ六─０一五號重型機車，行經板橋市○○路○段「遠東愛買」出口處
    時，本應注意車前狀況及隨時採取必要之安全措施，以防止危險之發生；而依當
    時之路況，並無不能注意之情事，竟疏未注意車前狀況，撞擊同向前方由乙○○
    騎乘之腳踏車，致乙○○人車倒地，受有右脛骨平台骨折、右肩部挫傷、旋轉肌
    破裂及身體多處擦傷等傷害。案經被害人乙○○訴請臺北縣政府警察局板橋分局
    報請臺灣板橋地方法院檢察署檢察官偵查起訴。因認被告涉有刑法第二百八十四
    條第一項前段之過失傷害罪嫌等語。
二、按告訴乃論之罪，告訴人於第一審辯論終結前得撤回其告訴；又告訴經撤回者，
    應諭知不受理之判決，刑事訴訟法第二百三十八條第一項、第三百零三條第三款
    分別定有明文。查本件被害人乙○○告訴被告過失傷害案件，起訴書認被告係觸
    犯刑法第二百八十四條第一項前段之過失傷害罪，依同法第二百八十七條前段之
    規定，須告訴乃論。茲據被害人乙○○以雙方業已和解為由，於九十三年二月二
    十六日具狀撤回其告訴，揆諸首開說明，被告此部分被訴過失傷害之犯行，應為
    不受理之判決。
據上論斷，應依刑事訴訟法第二百九十九條第一項前段、第三百零三條第三款，刑法
第一百八十五條之四、第七十四條第一款，判決如主文。
本案經檢察官王家春到庭執行職務。
中　　　華　　　民　　　國　　九十三　　年　　　五　　　月　　 十九 　　日
                              臺灣板橋地方法院交通法庭
                                 審判長法  官  鄭 水 銓
                                       法  官  陳 福 來
                                       法  官  楊 志 雄
右正本證明與原本無異
如不服本判決應於送達後十日內向本院提出上訴狀
                                       書記官  胡 勤 義
中　　　華　　　民　　　國　　九十三　　年　　　五　　　月　　 十九 　　日
附錄本案論罪科刑法條全文：
刑法第一百八十五條之四
駕駛動力交通工具肇事，致人死傷而逃逸者，處六月以上五年以下有期徒刑。
